臺灣高等法院民事裁定　　　　　　
111年度非再抗字第1號
聲  請  人  俞氏電器股份有限公司

法定代理人  俞志信  
代  理  人  許博智律師
上列聲請人與相對人俞忠信間選派檢查人聲請再審事件，聲請人
對於中華民國111年1月20日本院110年度非抗字第127號確定裁定
，聲請再審，本院裁定如下：
    主  文
聲請駁回。
聲請費用由聲請人負擔。
    理  由
一、按再審之訴，應於30日之不變期間內提起。前項期間，自判
    決確定時起算，判決於送達前確定者，自送達時起算，其再
    審之理由發生或知悉在後者，均自知悉時起算，但自判決確
    定後已逾5年者，不得提起，民事訴訟法第500條第1、2項定
    有明文，並依同法第507條準用於聲請再審程序。經查，聲
    請人於111年1月26日收受本院111年1月20日本院110年度非
    抗字第127號確定裁定（下稱原確定裁定），其於同年2月18
    日具狀聲請再審（見本院卷第3頁），未逾30日不變期間，
    合先敘明。
二、聲請意旨：相對人俞忠信聲請選派檢查人以檢查伊帳目等項
　　，經臺灣新北地方法院（下稱新北地院）109年度司字第40
    號裁定（下稱系爭一審裁定），選派楊春賢會計師為檢查人
　　；伊提起抗告，遭新北地院110年度抗更一字第3號裁定駁回
    抗告（下稱系爭二審裁定）；嗣由原確定裁定駁回伊再抗告
　　。但是，系爭二審裁定3位承審法官即為發回更審前之新北
    地院109年度抗字第288號民事裁定（下稱更審前裁定）承審
    法官，已違背民事訴訟法第32條第7款自行迴避規定，故原
    確定裁定與系爭二審裁定適用法規顯有錯誤。再者，相對人
    聲請選派檢查人，欠缺公司法第245條第1項必要性；系爭一
    審裁定、系爭二審裁定與原確定裁定未注意此節，亦屬適用
    法規顯有錯誤。爰依民事訴訟法第496條第1項第1款、第507
    條規定聲請再審，並聲明：㈠原確定裁定、系爭二審裁定、
    系爭一審裁定均廢棄。㈡相對人在新北地院之聲請駁回。㈢原
    程序及聲請再審費用由相對人負擔。
三、按「有下列各款情形之一者，得以再審之訴對於確定終局判
    決聲明不服，但當事人已依上訴主張其事由或知其事由而不
    為主張者，不在此限：㈠適用法規顯有錯誤者」，民事訴訟
    法第496條第1項第1款定有明文，並依同法第507條準用於聲
    請再審程序。經查：
　㈠按民事訴訟法第32條第7款規定，法官曾參與該訴訟事件之前
    審裁判或仲裁者，應自行迴避，不得執行職務。所稱法官曾
    參與前審裁判，係指法官曾經參與下級審裁判而言，下級審
    裁判經上級審廢棄發回更審，參與該下級審裁判之法官參與
    更為審判程序，不得謂其參與前審裁判（最高法院109年度
    台抗字第14號裁定意旨參照）。又按除權判決對於撤銷除權
    判決之訴，宣告禁治產之裁定對於撤銷禁治產宣告之訴，亦
    為同款所謂前審裁判。然除有此種特殊情形外，所謂前審裁
    判恆指該事件之下級審裁判而言（最高法院95年度台抗字第
    611號裁定意旨參照）。聲請人固然主張系爭二審裁定3位承
    審法官即為更審前裁定承審法官，已違反民事訴訟法第32條
    第7款規定，故系爭二審裁定與原確定裁定適用法規顯有錯
    誤云云（見本院卷第3-8頁）。惟依前開說明，參與更審前
    程序之承審法官，尚毋庸迴避更審程序；是聲請人執此聲請
    再審，洵無可採。
　㈡又按「民事訴訟法第5編再審程序之規定，於非訟事件之確定
    裁定準用之」、「除前項規定外，有下列各款情形之一者
　　，不得更以同一事由聲請再審：一、已依抗告、聲請再審、
    聲請撤銷或變更裁定主張其事由，經以無理由駁回者」，非
    訟事件法第46條之1第1項及第2項第1款分別定有明文。該條
    立法理由略稱：「三、再審之目的在匡正確定裁判之不當，
    保障關係人之權益，惟就曾以同一事由為抗告、聲請再審、
    聲請撤銷或變更裁定，經以無理由駁回，或知其事由而不為
    抗告，或抗告而不為主張，經以無理由駁回，自應予限制，
    以避免關係人一再聲請再審，致程序被濫用，耗費司法資源
　　，爰設第2項」。經查，聲請人於原確定裁定程序，業已抗
    辯相對人聲請選派檢查人，尚欠缺事證說明公司法第245條
    第1項之必要性云云，嗣原確定裁定認其再抗告無理由而裁
    定駁回（見本院卷第17-19頁裁定書）。則聲請人仍執前詞
    ，主張相對人前述聲請案，係欠缺公司法第245條第1項之必
    要性要件云云（見本院卷第8-13頁），顯係以同一事由而聲
    請再審；依首揭說明，本件聲請再審顯違前開規定，不應准
    許。
四、爰裁定如主文。
中　　華　　民　　國　　111 　年　　4 　　月　　1 　　日
　　　　　　　　  民事第十一庭  
                      審判長法　官  李慈惠
                            法　官  趙雪瑛　　　
                            法　官  吳燁山　　　
正本係照原本作成。
不得抗告。
中　　華　　民　　國　　111 　年　　4 　　月　　1 　　日
　　　　　　　　　　　　　  書記官  莊雅萍